臺灣高雄地方法院民事判決　　　　　　　96年度訴字第1462號
原　　　告　善達行實業有限公司
法定代理人　丙○○
訴訟代理人　王世宗律師
被　　　告　乙○○○
訴訟代理人　甲○○
當事人間確認所有權存在事件，本院民國96年8 月14日言詞辯論
終結，判決如下：
    主      文
原告之訴駁回。
訴訟費用由原告負擔。
    事實及理由
一、原告主張：
    坐落高雄縣鳳山市○○○段181 之3 及同段181 之4 地號土
    地 (下稱「系爭土地」) 下之地下油槽 (下稱「系爭油槽」
    )， 係原告於民國91年9 月20日，向訴外人摩天企業股份有
    限公司 (下稱「摩天公司」) 所購買，因被告藉故否認原告
    之所有權，故提起本訴，並聲明：(一)確認原告就坐落高雄縣
    鳳山市○○○段181 之3 、之4 地號土地下之地下油槽土木
    工程（雜項執照號碼87高縣建局建管字第847 號、面積148.
    58平方公尺）有所有權；(二)訴訟費用由被告負擔。
二、被告抗辯：
    被告於91年3 月15日，經法院拍賣取得系爭土地及其上原由
    摩天公司所經營「摩天加油站」 (下稱「系爭加油站」) 建
    物之所有權，而系爭油槽連結於上，無法拆除，摩天公司何
    能於91年9 月20日再轉賣原告。況被告前於95年間對摩天公
    司就系爭油槽提起確認所有權存在事件，亦經本院以95年度
    訴字第2526號判決確認，並聲明：(一)原告之訴駁回；(二)訴訟
    費用由原告負擔。
三、不爭執之事項：
  (一)被告於91年3 月15日，向本院民事執行處標得系爭土地及其
    上系爭加油站之建物。
  (二)系爭油槽係屬獨立之不動產，依法得併同系爭加油站建物辦
    理所有權第一次登記。
四、得心證之理由：
    本件經兩造協議簡化爭點為：系爭油槽是否屬系爭加油站之
    從物？茲說明本院判斷如下：
  (一)按非主物之成分，常助主物之效用，而同屬於一人者，為從
    物；主物之處分，及於從物，民法第68條定有明文。故該條
    所稱從物，須具備：為獨立之物常助主物之效用同屬
    一人所有等要素。
  (二)經查：系爭油槽屬獨立之不動產，依法得併同加油站建物辦
    理所有權第一次登記，且被告於91年3 月15日，向本院民事
    執行處標得系爭土地及其上系爭加油站之建物一節，為兩造
    所不爭執，則其既係依法得併同加油站建物辦理所有權第一
    次登記，並非得獨立辦理所有權第一次登記，足認系爭油槽
    客觀上確屬常助主物系爭加油站之效用。茲應予斟酌者，乃
    於被告標得系爭土地及加油站時，系爭油槽與加油站是否同
    屬摩天公司所有。
  (三)再查：系爭油槽既屬不動產，又係由摩天公司起造，有原告
    所提出之雜項工程使用執照影本在卷可稽，自應由摩天公司
    取得其所有權。且系爭油槽依法僅得併同加油站建物辦理所
    有權第一次登記，目前未辦理保存登記，亦為原告所自認，
    則依民法第758 條之規定，原告與摩天公司間縱有系爭油槽
    之買賣行為，非經依法登記，亦不生移轉所有權之效力，原
    告自尚未取得系爭油槽之所有權。從而，被告標得系爭土地
    及加油站時，系爭油槽仍屬摩天公司所有。
  (四)準此，系爭油槽係獨立之不動產，客觀上確屬常助系爭加油
    站之效用，且在被告標得系爭土地及加油站時，與系爭加油
    站同屬摩天公司所有，則依上開規定，系爭油槽自屬系爭加
    油站之從物。
五、綜據上述，被告既因強制執行拍賣程序，取得系爭土地及加
    油站之所有權，而系爭油槽屬於系爭加油站之從物，其所有
    權自亦一併由被告取得。原告據以請求確認對系爭油槽之所
    有權，顯無理由，應予駁回。
六、據上論結，本件原告之訴為無理由，依民事訴訟法第78條，
    判決如主文。
中　　華　　民　　國　　96　　年　　8 　　月　　24  　日
                  民事鳳山分庭法　官　許政賢
正本係照原本作成。
如不服本判決，應於送達後20日內，向本院提出上訴狀並表明上
訴理由，如於本判決宣示後送達前提起上訴者，應於判決送達後
10日內補提上訴理由書（須附繕本）。
中　　華　　民　　國　　96　　年　　8 　　月　　24　　日
                              書記官　李崑良
